【裁判字號】    89,台非,178
【裁判日期】    890706
【裁判案由】    搶奪
【裁判全文】
最高法院刑事判決                                八十九年度台非字第一七八號
    上訴人  最高法院檢察署檢察總長
    被  告  甲○○
右上訴人因被告搶奪案件，對於台灣高等法院台中分院中華民國八十八年十月二十六
日第二審確定判決（八十八年度少連上訴字第九九號，起訴案號：台灣苗栗地方法院
檢察署八十七年度偵字第三七九三、四六六七號），認為違法，提起非常上訴，本院
判決如左：
    主  文
原判決關於甲○○加重強盜罪違背法令部分撤銷。
    理  由
非常上訴理由稱：「按判決不適用法則或適用不當者，為違背法令，刑事訴訟法第三
百七十八條定有明文。本件原判決以被告甲○○與蕭國華、林志文、許觀富四人，於
八十七年七月十三日下午二時二十分許，在苗栗市○○路五○六號新竹區中小企業銀
行苗栗分行附近，發現何光淮手提之二個白色袋，分裝有現金新台幣四百萬元（新台
幣下同），二百萬元，正要穿越馬路，欲到上開苗栗分行辦理存款，即基於共同意圖
為自己不法所有之犯意聯絡，由許觀富駕駛機車後載被告甲○○自後趨近，蕭國華、
林志文亦各騎機車在旁把風接應，並由被告甲○○乘何光淮未及抵抗之際，自後搶奪
裝有四百萬元之現金一袋，得手後因何光淮欲奪回該錢袋而倒地遭拖行，致兩腳受傷
，詎被告甲○○因防護贓物而獨自另行起意，即當場以手，腳推、踢何光淮而施以強
暴，致何光淮鬆手後，林志文等四人隨即分別騎機車逃逸，嗣經警查獲等情。因而適
用刑法第三百二十九條、第三百二十八條第一項論處被告甲○○罪刑，雖非無見。惟
查刑法第三百二十九條之以強盜論，即以強盜罪相當條文處罰之意，並非專以第三百
二十八條第一項之強盜論，故第三百三十條所謂犯強盜罪，不僅指自始犯強盜罪者而
言，即依第三百二十九條以強盜論者，亦包含之，如此項準強盜有第三百二十一條第
一項各情形之一，自應依第三百三十條論處，此有最高法院二十五年上字第六六二六
號，四十二年台上字第五二三號判例可稽，被告甲○○結夥三人以上搶奪，因防護贓
物，而當場施以強暴，則其所犯之準強盜罪，已具有刑法第三百二十一條第一項第四
款之情形，即應依同法第三百三十條第一項論處，乃原判決竟適用第三百二十八條論
罪，委有適用法則不當之違法，案經確定，爰依刑事訴訟法第四百四十一條、第四百
四十三條提起非常上訴，以資糾正」等語。
本院按刑法第三百二十九條之以強盜論，即以強盜罪相當條文處罰之意，並非專以第
三百二十八條第一項之強盜罪論，故第三百三十條所謂犯強盜罪，不僅指自始犯強盜
罪者而言，即依第三百二十九條以強盜論者，亦包含之，如此項準強盜有第三百二十
一條第一項各情形之一，自應依第三百三十條論處。查本件被告甲○○結夥三人以上
搶奪而獨自另行起意，因防護贓物，當場施以強暴，則其所犯之準強盜罪，已具有刑
法第三百二十一條第一項第四款之情形，揆諸前開說明，即應依同法第三百三十條第
一項論處，乃原判決竟適用同法第三百二十八條論罪，即有適用法則不當之違誤，自
屬判決違背法令。案經確定，非常上訴意旨執以指摘，洵有理由，惟原判決尚非不利
於被告，應僅將原判決關於甲○○加重強盜罪違背法令部分撤銷，以資糾正。
據上論結，應依刑事訴訟法第四百四十七條第一項第一款前段，判決如主文。
中      華      民      國    八十九    年      七      月      六      日
                              最高法院刑事第二庭
                                  審判長法官  莊  來  成
                                        法官  呂  潮  澤
                                        法官  謝  俊  雄
                                        法官  白  文  漳
                                        法官  蘇  振  堂
      右正本證明與原本無異
                                              書  記  官
中      華      民      國    八十九    年      七      月     十一     日


司法院資訊處製作；財團法人民間司法改革基金會備份。
